最高法院刑事判決　　　　　　　　　　　　　　　八十七年度台上字第一二三二號
　　上　訴　人　乙○○
　　　　　　　　甲○○
　　　　　　　　高忠義
　　　　　　　即甲○○之父）.
右上訴人等因乙○○、甲○○等盜匪等罪案件，不服台灣高等法院中華民國八十六年
十二月三十一日第二審判決（八十六年度上訴字第五七七九號，起訴案號：台灣桃園
地方法院檢察署八十五年度偵字第一○七五九號），提起上訴，本院判決如左：
    主  文
上訴駁回。
    理  由
一上訴人乙○○、甲○○部分：
按刑事訴訟法第三百七十七條規定，上訴於第三審法院，非以判決違背法令為理由，
不得為之。是提起第三審上訴，應以原判決違背法令為理由，係屬法定要件。如果上
訴理由狀並未依據卷內訴訟資料，具體指摘原判決不適用何種法則或如何適用不當，
或所指摘原判決違法情事，顯與法律規定得為第三審上訴理由之違法情形，不相適合
時，均應認其上訴為違背法律上之程式，予以駁回。本件上訴人乙○○上訴意旨略稱
：(一)強郭珈妏部分，係上訴人與卓金憲、甲○○三人之共同意思而行搶，並非上訴
人提議，上訴人之意係要搶汽車，且搶得之錢財，均交與甲○○、卓金憲使用。(二)妨
害自由部分，上訴人將郭珈妏車子開至林口鄉郊外時，要被害人下車，但被害人不敢
下車，上訴人始將該車開回桃園，讓被害人下車，雖上訴人向被害人嚇稱上訴人係亡
命之徒，但絕非判決書所寫之遇警路檢而折返桃園云云。(三)案發及翌日，上訴人打電
話給被害人，要了解被害人有無報警，感覺被害人已經報警，即掛斷電話，並非恐嚇
要錢等語。上訴人甲○○上訴意旨略稱：上訴人係智障者，受人唆使而犯罪，被處重
刑，政府白供上訴人囚糧，豈不浪費公帑等語。經查原判決綜合卷內資料，認定上訴
人乙○○、甲○○等二人，夥同卓金憲，於民國八十五年七月二十一日晚上十一時二
十分許，在桃園縣桃園市○○○路一○七號旁之停車場內，以脅迫方法致使郭珈妏不
能抗拒而強郭珈妏所有之自用小客車一輛及皮包一個，皮包內有身分證及現金等財
物（上訴人乙○○盜匪部分，於原審撤回上訴而確定），得手後，另行基於剝奪他人
行動自由之犯意聯絡，由乙○○駕駛該車，強押郭女至桃園鄉龜山鄉林口長庚醫院附
近，途中不准郭女下車，嗣因遇警臨檢而折返桃園縣桃園市○○路與三民路口附近，
始釋放郭女；翌（二十二）日，乙○○另行起意，意圖為自己不法之所有，以電話向
郭女恐嚇稱：要給付新台幣三萬元，否則對其不利，並不得報警等語，致郭女心生畏
懼，然因郭女業已報警而未得逞等情，因而撤銷第一審關於上訴人等妨害自由及上訴
人乙○○恐嚇取財部分之判決，改判論處上訴人等共同以脅迫剝奪人之行動自由罪刑
及上訴人乙○○恐嚇取財未遂罪刑，維持第一審論處上訴人甲○○強盜罪刑之判決，
並駁回其在第二審關於強盜部分之上訴，已詳其所憑之證據及認定之理由，並說明
上訴人等否認犯罪所持辯解，係事後翻供卸責之詞，不足採取，又上訴人甲○○智商
指數五十四，屬輕度智能不足，有行政院國軍退除役官兵輔導委員會台北榮民總醫院
八十五年十一月四日門診診斷證明書乙紙附卷可按，雖其對外界事物之判斷能力及自
主性較常人稍弱，然對於行為之自由決定意思能力及依其辨識而為行為之能力則不生
影響，要與行為時精神障礙之心神喪失或精神耗弱之情形尚屬有別，惟考量其主觀之
惡性及客觀犯行，就所犯盜匪部分，情輕法重，犯罪情狀堪可憫恕，如處以法定最低
刑度猶嫌過重，爰依刑法第五十九條規定，酌量減輕其刑。就形式上觀察，原判決要
無採證認事違背經驗法則、論理法則之違背法令情形，且上訴人甲○○智能不足部分
，原審於量刑時，已予斟酌。上訴人乙○○上訴意旨置原判決之明白論斷於不顧，仍
執陳詞，否認犯罪，乃單純事實上之爭執，不涉及原判決違背法令之問題，上訴人甲
○○上訴意旨對原判決之認定事實及適用法則，究屬如何違背法令，俱未依據卷內資
料，具體指摘，上訴人等之上訴，核與前揭得為第三審上訴理由之法定要件不相適合
，應認其等之上訴為違背法律上之程式，予以駁回。
二上訴人高忠義部分：
按不服下級法院判決，得向上級法院提起上訴者，以刑事訴訟法第三百四十四條第一
項、第三百四十五條、第三百四十六條及第三百四十七條分別所列之人為限。本件上
訴人高忠義雖為上訴人甲○○之父，但非其法定代理人，其不服原審所為第二審之判
決，向本院提起第三審上訴，查該上訴人既非首開法條所列得提起上訴之人，其上訴
殊非法之所許，應予駁回。
據上論結，應依刑事訴訟法第三百九十五條前段，判決如主文。
中      華      民      國    八十七    年      四      月      八      日
                              最高法院刑事第四庭
                                  審判長法官  莊  來  成
                                        法官  曾  有  田
                                        法官  呂  潮  澤
                                        法官  謝  俊  雄
                                        法官  林  永  茂
      右正本證明與原本無異
                                              書  記  官
中      華      民      國    八十七    年      四      月      十      日
